---
title: "W1_data"
output: pdf_document
date: "2024-07-14"
---

```{r setup, include=FALSE}
knitr::opts_chunk$set(echo = TRUE)
```

## Datos S&P 500

Este conjunto de datos contiene información sobre 25 empresas que forman parte del S&P 500. El S&P 500 consta de 500 empresas elegidas por Standard & Poor's. Estas empresas representan 76% de la capitalización de mercado de todas las acciones de Estados Unidos.

```{r }

setwd('L:/99.Externado courses/01.course material/2024II/metodos/00.data') # Este es el directorio (carpeta) en donde estan sus datos.
# la función setwd le da la dirección de esta carpera a Rstudio para que, cuando se lo indiquemos, busque información allí. Recuerden que
# en algunos casos ese camino esta separado con backward slash (\), por lo que puede que necesiten cambiarlos por foward slash (/).


data <- read.csv('w1_BWS&P.csv') # Luego de haber definido la carpeta en donde se encuentra el conjunto de datos con el que vamos a trabajar,
# debemos cargas esa información a Rstudio. Para ello, vamos a asignar un objeto en el ambiente. En mi caso, lo nombré 'data', pero ustedes 
# puede ponerle otro nombre (simpre y cuando no incluya espacios en blanco o caracteres extraños).

View(data)

```

## Gráficos

```{r , echo=FALSE}
plot(data$Precio,log(data$Ganancia))
```

# Estrcutras de datos

## Corte trasnversal

```{r , echo=FALSE}
data_CT <- read.csv('w1_BWS&P_CT.csv')
print(data_CT)
```

## Serie de tiempo

```{r , echo=FALSE}
data_ST <- read.csv('w1_BWS&P_ST.csv')
print(data_ST)
```

## Corte trasnversal agrupado

```{r , echo=FALSE}
data_CTA <- read.csv('w1_BWS&P_CTA.csv')
print(data_CTA)

```

## Panel o olongitudinal

```{r , echo=FALSE}
data_P <- read.csv('w1_BWS&P_P.csv')
print(data_P)

```
