---
title: "w1_descriptiveStats_partI"
output: pdf_document
date: "2024-07-16"
---

```{r setup, include=FALSE}
knitr::opts_chunk$set(echo = FALSE)
#install.packages('AER')
#install.packages('viridis')
library(viridis)
library(AER)
data() # Vamos a utilizar la función data para ver el listado de datos pre cargados en R
data(CigarettesB) # Seleccionamos la tabla 'CigarettesB' y la cargamos en el ambiente

help("CigarettesB") # mediante la función "help" podran ver la documentación de la tabla de datos. Help tambien puede aplicarse a otros elementos en R, desde paquetes, hasta funciones.

```
# Medidas de posición central
Las medidas de  localización suministran información numérica acerca del patrón o tendencia que exhiben la muestra aleatoria

## Media
```{r , echo=TRUE}
# Identifica la suma de todos los valores en la variable packs
sum_cp <- sum(CigarettesB$packs)

# Identifica el númeto total de observaciones
n_cp <- nrow(CigarettesB) 

# Calcula el promedio
mean_cp <- sum_cp/n_cp 

# Podemos hacer el mismo calculo con la función mean
mean_cp <- mean(CigarettesB$packs)
```

## Moda
```{r , echo=TRUE}
# La función unique permite eliminar los duplicados de una variable, en este caso esto nos permite identificar los valores que se repiten (y no).
valores <- unique(CigarettesB$packs) 

# Calculamos una frecuencia simple para identificar cual es el valor de packs que se repite mas o, en otras palabras, que tiene mayor frecuencia.

table(valores)

# En este caso, ningun valor de la variable de interes tiene frecuencia mayor a 1. En este caso la variable no tiene moda.

Mo.d <- function(x) as.numeric(names(which.max(table(x))))
Mo.d(CigarettesB$packs)
```
## Mediana

```{r , echo=TRUE}
# La función nrow identifica el número de filas de un dataframe o matriz. En este caso el número de filas corresponde al número de observacines.
n <- nrow(CigarettesB) 
CigarettesB$pack[order(CigarettesB$pack,decreasing = TRUE)]

# 46 es par, por lo que la media será el promedio de los dos datos que ocupan la posición central
print(n) 

dato_centro1 <- n/2 # centro
dato_centro2 <- dato_centro1 + 1 # valor a la derecha del centro

CigarettesB$pack[dato_centro1]
CigarettesB$pack[dato_centro2]

CigarettesB <- CigarettesB[order(CigarettesB$pack,decreasing = TRUE),]

# Promedio de los dos datos centrales
(CigarettesB$pack[dato_centro1] + CigarettesB$pack[dato_centro2] ) / 2

# Podemos hacer este mismo cálculo con la función median
median(CigarettesB$pack) 
```

# Medidas de posición no central
Medidas de colocación para una distribución de frecuencia es aquel valor para el cual una posición especifica de la distribución queda en o debajo de éste.

## Percentiles y cuartiles
```{r , echo=TRUE}

CigarettesB <- CigarettesB[order(CigarettesB$pack,decreasing = FALSE),]

# Definimos vector de percentiles
lista_percentiles <- seq(0,100,5)

# Define número de observaciones
n_cigarrettes <- nrow(CigarettesB)

# Crea función de indice i
i <- function(p){(p/100)*n_cigarrettes }

# Aplica la funcion de indice i a cada valor de la lista de percentiles
lista_i <- (sapply(lista_percentiles, i))

# Genera una tabla con los resultados
percentiles_indices <- data.frame(p = lista_percentiles, i = lista_i)

# Percentil 25
percentiles_indices$i[percentiles_indices$p == 25]
CigarettesB$packs[12]

# Percentil 50
percentiles_indices$i[percentiles_indices$p == 50] # el indice es par, debemos promediar
(CigarettesB$packs[23] + CigarettesB$packs[24] )/2

# Percentil 
percentiles_indices$i[percentiles_indices$p == 75]
CigarettesB$packs[35] 

# Podemos hacer el calculo con la funcion quantile

quantile(CigarettesB$packs,type = 2)
quantile(CigarettesB$packs,type = 2,probs = c(0.25,0.5,0.75))

```

## Box plot
```{r , echo=TRUE}

boxplot(CigarettesB$packs, col = "darkseagreen2", ylab = "Realización de la variable",
main = "Boxplot")

quantile(CigarettesB$income,type = 2,probs = c(0.25,0.5,0.75))

CigarettesB$grupo_ingreso <- cut(CigarettesB$income, 
                   breaks=c(0, 4.677470, 4.758505,4.854900, Inf), 
                   labels=c("low","middle","high","Very High"))

boxplot(income ~  grupo_ingreso , data = CigarettesB, main = "Consumo de cigarrillos",
xlab = "Grupos de ingreso", ylab = "Paquetes de cigarrillo consumidos",
col = c("darksalmon", "darkslategray3", "deeppink","darkseagreen2"))

```

# Medidas de variabilidad

## Rango y rango intercuartilico
```{r , echo=TRUE}
# Para identificar el rango de la variable de interes vamos a utilizar las funciones min y max para calcular el mayor y menor valor observado.
minimo <- min(CigarettesB$packs)
maximo <- max(CigarettesB$packs)

# Tambien podemos utilizar la función range
rango  <- maximo-minimo
print(rango)
range(CigarettesB$packs)

# Para el rango intercuartilico podemos utilizar el proceso de percentiles, identificado el cuartil 1 (Q1) y el cuartil 3 (Q3)

Q1 <- as.numeric(quantile(CigarettesB$packs,type = 2,probs = c(0.25,0.5,0.75))[1])
Q3 <- as.numeric(quantile(CigarettesB$packs,type = 2,probs = c(0.25,0.5,0.75))[3])
rango_iq <-  Q3 - Q1
print(rango_iq)
    
```

## Varianza
```{r , echo=TRUE}
#PASO1: calcula la media
mean_cp <- mean(CigarettesB$packs)

#PASO2: define la desviación cuadrada de cada observación respecto a la media
CigarettesB$desv_cp <- (CigarettesB$packs - mean_cp)^2

#PASO3: suma todas las desviaciones cuadrada
sum_desv_cp <- sum(CigarettesB$desv_cp)

#PASO4: divide sobre n-1
var_cp <- sum_desv_cp/(nrow(CigarettesB) - 1)
print(var_cp)    

# Podemos hacer el mismo proceso utilizando la funcion var
var(CigarettesB$packs)

```

## Desviación estándar
```{r , echo=TRUE}
# Para calcular la desviación estándar, aplicamos raiz cuadrada a la varianza
s_cp <- sqrt(var_cp)
print(s_cp)

# Podemos hacer el mismo cálculo utilizando la función sd
sd(CigarettesB$packs)
```

## Desviación estándar
```{r , echo=TRUE}
# Para calcular la desviación estándar, aplicamos raiz cuadrada a la varianza
s_cp <- sqrt(var_cp)
print(s_cp)

# Podemos hacer el mismo cálculo utilizando la función sd
sd(CigarettesB$packs)
```

## Puntaje Z y Tchebychev
```{r , echo=TRUE}
# Dado que el puntaje Z se calcula paracada observación de la variable, es posible construir una nueva variable con estos valores
CigarettesB$packs <- round (CigarettesB$packs,2)
s_cp <- sd(CigarettesB$packs)

CigarettesB$z_cp <-round((CigarettesB$packs - mean_cp)/s_cp,3)
hist(CigarettesB$z_cp, main = "Histograma de los puntajes Z del consumo de cigarrillo",
                        xlab = "Puntaje Z",
                        ylab = "Frecuencia",
                        col = "darkslategray3")

# Podemos además definir la función del teorema de Tchebychev para estimar el porcentaje de valores de la población que se encontrara a menos de una distancia especifica de la media.

Tchebychev <- function(K) {
  (1-(1/(K^2)))*100
}

#Valores de K
valores_k <- seq(1,4,1)

# Aplica la funcion de indice i a cada valor de la lista de percentiles
lista_i <- sapply(valores_k, Tchebychev)
print(lista_i)

k <- CigarettesB$z_cp[CigarettesB$packs == 5.38]
  (1-(1/(k^2)))*100

# El minimo porcentaje de stados contenidos en 2.7 desviaciones estandar de la media es del 87%

xi_up = round((k*s_cp) + mean_cp,2)
xi_down = round((-k*s_cp) + mean_cp,2)
```

## Coeficiente de variación
```{r , echo=TRUE}
cv <- (s_cp/mean_cp)*100

cv_high <- (sd(CigarettesB$packs[CigarettesB$grupo_ingreso == "high"]) /
      mean(CigarettesB$packs[CigarettesB$grupo_ingreso == "high"]) ) * 100

cv_low <- (sd(CigarettesB$packs[CigarettesB$grupo_ingreso == "low"]) /
      mean(CigarettesB$packs[CigarettesB$grupo_ingreso == "low"]) ) * 100

cv_vhigh <- (sd(CigarettesB$packs[CigarettesB$grupo_ingreso == "Very High"]) /
      mean(CigarettesB$packs[CigarettesB$grupo_ingreso == "Very High"]) ) * 100
```

# Medidas de asociación

## Covarianza y varianza
```{r , echo=TRUE}

sum((CigarettesB$price-mean(CigarettesB$price))*(CigarettesB$packs-mean(CigarettesB$packs)))/(nrow(CigarettesB)-1)

# PASO1: calcula las medias de las dos variables
mean_cp <- mean(CigarettesB$packs)
mean_pi <- mean(CigarettesB$price)

# PASO2: calcula la desviación respeco a cada media
CigarettesB$desv_cp <- CigarettesB$packs - mean_cp
CigarettesB$desv_pi <- CigarettesB$price - mean_pi

# PAS03: calcula el producto de las deviaciones
CigarettesB$p_cp_ci <- CigarettesB$desv_cp * CigarettesB$desv_pi 

# PAS04: suma el producto de las deviaciones
sum_p_cp_ci <- sum (CigarettesB$p_cp_ci)

# PASO5: divide la suma del producto entre el numerode observaciones
cov_cp_ci <- sum_p_cp_ci / (nrow(CigarettesB) -1)
cov(CigarettesB$price,CigarettesB$packs)

# PASO1: calcula las desviaciones estandar de las dos variables
s_cp <- sd(CigarettesB$packs)
s_pi <- sd(CigarettesB$price)

# PASO2: divide la covarianza en el producto de las deviaciones
cor_cp_ci <- cov_cp_ci/(s_cp*s_pi)

cor(CigarettesB[c('packs','price')])

library(ggplot2)
x=CigarettesB$packs
y=CigarettesB$packs
data <- data.frame(x, y)
simple.arrow <- arrow(length = unit(0.2, "cm"))
ggplot(aes(x=x, y=y), data=data) + 
  geom_vline(xintercept=mean(x), linetype="dotted") + 
  geom_hline(yintercept=mean(y), linetype="dotted") +
  geom_segment(aes(y = mean(y), xend = x, yend = y, colour=y>mean(y)), arrow = simple.arrow) +
  geom_segment(aes(x = mean(x), xend = x, yend = y, colour=x>mean(x)), arrow = simple.arrow) +
  geom_rect(aes(
    xmin = ifelse(x > mean(x), mean(x), x),
    xmax = ifelse(x > mean(x), x, mean(x)),
    ymin = ifelse(y > mean(y), mean(y), y),
    ymax = ifelse(y > mean(y), y, mean(y)),
    fill = (x-mean(x)) * (y-mean(y)) > 0
  ),
  alpha = 0.1) +
  geom_point() +
  theme_minimal()


```



