---
title: "w1_descriptiveStats_partI"
output: pdf_document
date: "2024-07-16"
---

```{r setup, include=FALSE}
knitr::opts_chunk$set(echo = FALSE)
#install.packages('AER')
#install.packages('viridis')
library(viridis)
library(AER)
data() # Vamos a utilizar la función data para ver el listado de datos pre cargados en R
data(CigarettesB) # Seleccionamos la tabla 'CigarettesB' y la cargamos en el ambiente

help("CigarettesB") # mediante la función "help" podran ver la documentación de la tabla de datos. Help tambien puede aplicarse a otros elementos en R, desde paquetes, hasta funciones.

```

# Medidas de posición

## Media
```{r , echo=TRUE}

sum_cp <- sum(CigarettesB$packs)
n_cp <- nrow(CigarettesB)

mean_cp <- sum_cp/n_cp
mean_cp <- mean(CigarettesB$packs)
```
## Moda

```{r , echo=TRUE}

valores <- unique(CigarettesB$packs)
table(valores)
# En este caso, ningun valor de la variable de interes tiene frecuencia mayor a 1. En este caso
# la variable no tiene moda.
```

## Mediana

```{r , echo=TRUE}

n <- nrow 



median(CigarettesB$pack) 
CigarettesB <- CigarettesB[order(CigarettesB$pack,decreasing = TRUE),]

```



```{r , echo=TRUE}

table(Guns_1999$law) / nrow(Guns_1999) # Frecuencias relativas
table(Guns_1999$law) / nrow(Guns_1999) * 100 # Frecuencias relativas porcentuales
```

Podemos consolidar estos resultados, e incluso construirlos, dentro de un objeto tipo *data frame*

```{r , echo=TRUE}

RF <- data.frame(table(Guns_1999$law)) # Tabla de frecuencia convertida en una tabla de datos
n <- nrow(Guns_1999) # Numero de estados

RF$FreqR <- RF$Freq/n    # Frecuencia relativa
RF$FreqPR <- RF$FreqR * 100  # Frecuencia porcentual relativa

nombres <- c('Ley_porte','Frecuencia','Frecuencia_relativa', 'Frecuencia_p_relativa')
names(RF) <- nombres
row.names(RF) <- as.character(RF$Ley_porte)

RF
```

# Gráfico de torta

```{r , echo=TRUE}

pie(
  RF$Frecuencia, # Cuales datos vamos a gráficar?
  labels = RF$Ley_porte, # Cuales son las etiquietas de esos datos?
  main = "Gráfico de torta con la frecuencia de Leyes de porte en 51 estados (1999)" # Cual es el titulo del gráfico?

)

# Tambien podemos construir la torta  desde la función table
# pie(
#   table(Guns_1999$law),
#   main = "Gráfico de torta con la frecuencia de Leyes de porte en 51 estados (1999)" # Cual es el titulo del gráfico?
# 
# )
#

```

# Gráfico de barras

```{r , echo=TRUE}

par(mfrow = c(1,2)) # argumento para cambiar nuestro ambiente gráfico. Lo definimos ahora con una fila y una columna


barplot(
  RF$Frecuencia,
  names.arg = RF$Ley_porte,
  main = "Diagrama de Barras",
  ylab = "Cantidad de Estados según estado de leyes de porte",
  col = "lightblue")

barplot(
  RF$Frecuencia,
  names.arg = RF$Ley_porte,
  main = "Diagrama de Barras",
  ylab = "Cantidad de Estados según estado de leyes de porte",
  col = "pink",
  horiz = TRUE)

```

# Gráfico de pareto

El Diagrama de Pareto es un caso particular del gráfico de barras, en el que las barras que representan los factores correspondientes a una magnitud cualquiera están ordenados de mayor a menor (en orden descendente) y de izquierda a derecha.

```{r , echo=TRUE}
#install.packages("qcc")
library(qcc)

qcc::pareto.chart(table(Guns_1999$law),
             main = "Cantidad de Estados según estado de leyes de porte")

```

# Histograma

Un histograma se construye colocando la variable de interés en el eje horizontal y la frecuencia (o frecuencia relativa o frecuencia porcentual) en el eje vertical.

Uno de los usos más importantes de un histograma es proveer información acerca de la forma de la distribución de la variable.

```{r , echo=TRUE}

# Clases
# 
struge <- function(n){
  round (3.3 * (log(n)) +1,0)
}  # Define una función, parametrizada en el número de observaciones, para definir el total de clases.

C <- struge(nrow(Guns))# aplica la función del número de clases para todo el panel de datos Guns
print(C)

# Rango
# 
R <- max(Guns$violent) - min(Guns$violent) # Con las funciones max y min, calcula el rango de la variable murder en el panel Guns.
print(R)

# Ancho
# 
w <- R/C
print(w)

hist(Guns$violent,breaks = C,
     xlab = "Intervalos de clase",
     ylab = "Frecuencia",
     freq = TRUE, 
     main = "Histograma de la V. crimenes violentos",
     col = viridis::magma(C, direction = -1))



```

# Tablas cruzadas

```{r , echo=TRUE}
library(dplyr)
library(tidyr)

hist_murder <- hist(Guns$murder,breaks = C )
Guns$clase_murder <- cut(Guns$murder, 
                         hist_murder$breaks)

Guns[Guns$year == 1999,] %>%
group_by(clase_murder, law) %>%
summarise(n = n()) %>%
mutate(freq = n / sum(n)) %>%
  select(-n) %>%
  spread(clase_murder, freq) 

Guns[Guns$year == 1999,] %>%
group_by(clase_murder, law) %>%
summarise(n = n()) %>%
  spread(clase_murder, n) 

Guns %>%
group_by(year, law) %>%
summarise(n = n()) %>%
  spread(law, n) 

```

# Diagramas de dispersión

```{r , echo=TRUE}

plot(Guns_1999$violent,
     Guns_1999$male , 
     col = "lightblue", 
     main = "Scatterplot",
     xlab = "Acciones violentas",
     ylab = "Proporción de hombres jóvenes")

abline(lm(Guns_1999$male ~ Guns_1999$violent), col = "red")

```
