---
title: "w4_sampling"
author: "Luis Carlos Guevara"
date: "`r Sys.Date()`"
output:
  html_document:
    df_print: paged
---

```{r setup, include=FALSE, echo = FALSE}
knitr::opts_chunk$set(echo = FALSE)
#install.packages('viridis')
#install.packages('survival')
library(viridis)
library(survival)
library(dplyr)

#data() 
colon <- survival::colon 

```
# Muestreo aleatorio simple

Para realizar un mue streo eficaz, debemos tratar de dar una probabilidad positiva a la selección de todas las unidades de la población, de modo que la muestra sea realmente representativa de la población.

Esto se denomina muestreo probabilístico. Un esquema de muestreo probabilístico se denomina muestreo aleatorio simple, SRS, si da la misma probabilidad de selección para cada miembro de la población.

Existen dos tipos de muestreo aleatorio simple, en función de si seleccionamos a los individuos uno a uno con o sin devolución de los individuos muestreados a la población.

Cuando devolvemos los individuos seleccionados inmediatamente a la población, realizamos un muestreo aleatorio simple con sustitución o SRSWR, y si no devolvemos los individuos muestreados, realizamos un muestreo aleatorio simple sin sustitución o SRSWOR.

# Cómo generar una muestra aleatoria?

En la práctica, utilizamos una serie de números aleatorios adecuada para extraer muestras al azar.\
\
Existen diferentes series de números aleatorios disponibles en libros y ordenadores. En R podemos utilizar fácilmente el comando sample para extraer muestras aleatorias utilizando SRSWR o SRSWOR.

```{r , echo=TRUE}
# Retira duplicados
#table(colon$id)
table(duplicated(colon$id))
colon_unique <- colon[!duplicated(colon$id),]

# Muestra aleatoria simple utilizando la funcion sample
sample(colon_unique$id, size = 100)

# Muestra aleatoria simple con reemplazo 
sample(colon_unique$id, size = 100, replace = TRUE)
table(duplicated(sample(colon$id, size = 100, replace = TRUE)))

# Muestra aleatoria simple sin reemplazo
sample(colon_unique$id, size = 100, replace = FALSE)
table(duplicated(sample(colon_unique$id, size = 100, replace = FALSE)))
```

Hasta el momento, la muestra aleatoria es solo de los números de identificación de las unidades. Es necesario, ahora, vincular esta selección a un subconjunto que contenga las demás variables del conjunto de datos.

```{r , echo=TRUE}
# se asigna las identificaciones a un vector de valores
muestra <- sample(colon_unique$id, size = 100, replace = FALSE)

# se genera un subconjunto de datos únicamente con las observaciones de la muestra
colon_unique_muestra <- colon_unique[colon_unique$id %in% muestra,]
mean(colon_unique_muestra$age)

# Para "anclar" el proceso aleatorio que genera la muestra, es posible utilizar la función "set.seed" antes de generar la muestra.

set.seed(12345)
muestra <- sample(colon_unique$id, size = 100, replace = FALSE)
colon_unique_muestra <- colon_unique[colon_unique$id %in% muestra,]
mean(colon_unique_muestra$age)

```

## Muestra por segmentos o estratos

```{r , echo=TRUE}
table(colon_unique$sex)

strat_sample <- colon_unique %>%
                  group_by(sex) %>%
                  sample_n(size = 100)

table(strat_sample$sex)

## Hombres
set.seed(12345)
muestra_h <- sample(colon_unique$id[colon_unique$sex == 1],
                    size = 100,
                    replace = FALSE)

colon_h <- colon_unique[colon_unique$id %in% muestra_h,]
table(colon_h$sex)

## mujeres
set.seed(12345)
muestra_m <- sample(colon_unique$id[colon_unique$sex == 0],
                    size = 100,
                    replace = FALSE)

colon_m <- colon_unique[colon_unique$id %in% muestra_m,]
table(colon_m$sex)

## Rbind de las muestras individuales

strat_sample <- rbind(colon_m,colon_h)
table(strat_sample$sex)

```
